【裁判字號】    98,抗,2044
【裁判日期】    990112
【裁判案由】    訴訟救助
【裁判全文】
臺灣高等法院民事裁定                  98年度抗字第2044號
抗  告  人  乙○○
上列抗告人因與相對人甲○○間返還欠款之訴訟救助事件，對於
中華民國98年11月30日臺灣臺北地方法院98年度審救字第225號
裁定提起抗告，本院裁定如下：
    主  文
抗告駁回。
抗告費用由抗告人負擔。
    理  由
一、本件聲請及抗告意旨略以：相對人欠伊新臺幣（下同）2,00
    0萬元，茲伊生活困難，積蓄又悉遭相對人借用未還，目前
    實無資力支出該訴訟費用，又本件欠款之訴，人證物證俱在
    ，伊必有勝訴之望。是原裁定遽以駁回伊訴訟救助之聲請，
    顯屬不當，爰請求廢棄原裁定等語。
二、按當事人無資力支出訴訟費用者，法院應依聲請，以裁定准
    予訴訟救助，但顯無勝訴之望者，不在此限；聲請訴訟救助
    ，應向受訴法院為之，於訴訟繫屬前聲請者，並應陳明關於
    本案訴訟之聲明及其原因事實；無資力支出訴訟費用之事由
    ，應釋明之；釋明事實上之主張者，得用可使法院信其主張
    為真實之一切證據，但依證據之性質不能即時調查者，不在
    此限。民事訴訟法第107條第1項、第109條第1項、第2項、
    第284條分別定有明文。所謂無資力，係指窘於生活，且缺
    乏經濟信用者而言。又法院調查聲請人是否無資力支出訴訟
    費用，專就聲請人提出之證據為之，如聲請人並未提出證據
    ，或依其提出之證據，未能信其無資力支出訴訟費用之主張
    為真實，即應將其聲請駁回，並無依職權調查或定期命補正
    之必要（最高法院26年滬抗字第34號判例意旨參照）。
三、查抗告人主張其生活困難，無資力再支出本件訴訟費用，雖
    提出低收入戶查定申請收件單及財政部臺北市國稅局財產歸
    屬資料清單等欲以為證。然該低收入戶查定申請收件單之申
    請日期為「2009/12/16」，核其係於原裁定作成後始申請，
    難謂其非臨訟所為，且該申請收件單僅係抗告人向主管機關
    申請低收入戶證明之申請單，抗告人是否符合低收入戶之標
    準，並未經主管機關核定，上開證據尚不足作為釋明抗告人
    無資力支出訴訟費用之用，即難據此逕認抗告人為當然無資
    力。況所謂低收入戶，依社會救助法第4條規定係指家庭總
    收入平均分配全家人口，每人每月在最低生活費標準以下者
    而言，至所謂最低生活費標準，則由中央、直轄市主管機關
    參照中央主計機關所公布當地區最近一年平均每人消費支出
    百分之六十定之，核與民事訴訟法第107條第1項所定無資力
    之要件不同，所謂低收入戶亦非得與窘於生活，且缺乏經濟
    信用者等同視之，抗告人執此主張其係無資力之人，並不足
    採。至抗告人財產歸屬資料清單雖查無財產資料，亦非得認
    其必缺乏經濟信用，是抗告人既非窘於生活，且缺乏經濟信
    用之無資力人，揆諸前揭說明，原裁定駁回抗告人訴訟救助
    之聲請，於法核無不合。抗告人執上開意旨，指摘原裁定不
    當，求予廢棄，非有理由，應予駁回。
四、據上論結，本件抗告為無理由，爰裁定如主文。
中    華    民    國    99    年    1     月    12    日
                    民事第三庭
                        審判長法  官  林敬修
                              法  官  張靜女
                              法  官  吳青蓉
正本係照原本作成。
本裁定除以適用法規顯有錯誤為理由外，不得再抗告。如提起再
抗告，應於收受後10日內委任律師為代理人向本院提出再抗告狀
。並繳納再抗告費新台幣１千元。
中    華    民    國    99    年    1     月    13    日
                              書記官  吳碧玲

司法院資訊處製作；財團法人民間司法改革基金會備份。
